臺灣臺南地方法院刑事判決　　　　　　　　　　　　九十二年度訴字第一三九號
　　公　訴　人　臺灣臺南地方法院檢察署檢察官
　　被　　　告　丁○○
　　選任辯護人　于志良律師
右列被告因公共危險等案件，經檢察官提起公訴（九十二年度偵字第一二三五三號）
，本院判決如左：
    主  文
丁○○以加害身體、財產之事，恐嚇他人致生危害於安全，處拘役肆拾日，如易科罰
金，以佰元折算壹日；又放火燒燬他人所有之自小客車，致生公共危險，處有期徒
刑貳年。
    事  實
一、丁○○與乙○○原為男女朋友，因不滿乙○○要求分手並蓄意疏遠，且得悉乙○○即將北上遊玩，並未事先告知，撥打乙○○之電話復無人接聽，心中氣憤，遂
    於民國（下同）九十二年七月二十八日清晨四時五十二分許，以其所使用之00
    00000000號行動電話撥打乙○○所申請而交渠妹吳雅玲使用之0000
    000000號行動電話（起訴書誤載為0000000000號行動電話）待
    接通並轉予乙○○接聽後，丁○○竟基於恐嚇之犯意，於電話中對乙○○告以：
    「妳是沒被人家燒過店是不是？」、「妳是沒被人家潑過硫酸或砸過店？」等危
    害其身體、財產安全之言語，使乙○○心生畏懼，而致生危害於安全。丁○○另
    於九十二年九月十七日凌晨零時二十一分許，以自宅之０六—0000000號
    市內電話撥打至乙○○家中所使用之０六—0000000號市內電話找乙○○
    遭拒，惱怒之餘，遂基於放火之故意，攜帶汽油類之易燃液體，駕駛車牌號碼Ｔ
    Ｏ─五四九七號鐵灰色福特嘉年華自小客車，前往臺南市○○區○○路一段三八
    八巷五十二號乙○○開設之「藍色茶舖」泡沫紅茶店，於同日凌晨一時許抵達後
    ，見乙○○之父甲○○所有車牌號碼Ｓ四─二八四一號自小客車停放於「藍色茶
    舖」旁之圍牆邊，竟不顧該地周遭住宅稠密，有致生公共危險之可能，恣以汽油
    類之易燃液體朝該自小客車車首及車尾潑灑，並口出惡言稱：「幹你娘雞歪，怎
    麼能夠讓你們這麼好過」等語，隨即點火引燃，再駕車逃離現場。幸經鄰人即時
    發現，報案滅火，除Ｓ四─二八四一號自小客車遭焚燬（毀損罪未據告訴）外，
    未釀成人員傷亡。經警循目擊者之指認，循線查獲。
二、案經臺南市警察局第三分局報請臺灣臺南地方法院檢察署檢察官偵查起訴。
    理  由
一、訊據被告丁○○固坦承曾於九十一年七月二十八日清晨四時五十二分許，以其所
    申辦使用之0000000000號行動電話撥打被害人乙○○所申請而交渠妹
    使用之0000000000號行動電話，待接通並轉予被害人接聽後，於電話
    中對被害人告以：「妳是沒被人家潑過硫酸或砸過店？」等語，惟仍矢口否認有
    何恐嚇及放火犯行，辯稱：其固曾於上開電話中口出惡言，但此為男女朋友間之
    爭吵，並無恐嚇之意，且未曾口出：「妳是沒被人家燒過店是不是？」之恐嚇言
    語；另就放火部分，則辯稱：其於九十二年九月十六日晚間駕駛前開車牌號碼Ｔ
    Ｏ—五四九七號自小客車搭載其父外出吃宵夜後，即返回住處就寢，未再外出，
    亦未駕車至案發地點放火燒車云云。經查：
  (一)被告於九十一年七月二十八日清晨四時五十二分許，在電話中對被害人乙○○告
    以：「妳是沒被人家燒過店是不是？」、「妳是沒被人家潑過硫酸或砸過店？」
    等言語，致被害人乙○○心生畏懼之事實，除據被告前揭供述外，並經被害人乙○○於警詢及偵查中指訴歷歷，而被告確曾於上開時間，以其所申辦使用之00
    00000000號行動電話撥打被害人乙○○所申辦之0000000000
    號行動電話，亦經臺灣臺南地方法院檢察署檢察官向泛亞電訊股份有限公司函詢
    查明屬實，有該公司出具之客戶基本資料一紙及行動電話雙向通聯紀錄一份在卷
    可稽。又被害人甲○○所有，停放於被害人乙○○所經營「藍色茶舖」旁圍牆邊
    之車牌號碼Ｓ四─二八四一號自小客車，確於九十二年九月十七日凌晨一時許，
    遭人縱火燒燬之事實，除據被害人甲○○指訴歷歷外，並經證人即當日報警滅火
    之馬弘欽於警詢中證述明確；且上開汽車火警案經臺南市消防局調查結果，認為
    以人為縱火之可能性最大，亦有臺南市警察局第三分局九十二年十月十七日南市
    警三刑字第０九二二二六０號函檢附之火災原因調查報告書一份在卷可憑。此外
    復有現場圖三紙、車損照片二十五幀、現場照片六幀在卷可資佐證。
  (二)被告就其於電話中恐嚇被害人乙○○之犯行，雖以前揭情詞置辯，惟被告既已於
    上開電話通話中，明確表示將以潑硫酸、放火、砸店之特定方式，對被害人乙○○之身體、財產實施加害行為，且其所使用之言詞客觀上亦足使人心生畏怖，自
    非一般男女爭吵所能相提並論。是自被告出言恐嚇被害人乙○○之內容，已足認
    其主觀上確有恐嚇被害人乙○○之故意。又被告雖否認曾口出放火燒店之言恐嚇
    被害人乙○○，然被害人乙○○於警詢時指稱：「（問：丁○○是如何向你恐嚇
    要縱火的話語？）他時常在電話中向我說：『妳是沒被人家放火燒過店是不是？
    』或『妳是沒被人家潑過硫酸或雜過店‧‧』等語」（見警卷，九十二年九月十
    七日詢問筆錄），於偵查中陳稱：「「（問：被告如何恐嚇？）他說妳沒有被潑
    過硫酸，燒過店是不是」、「（問：妳聽聞後感覺如何？）他很生氣，我聽了會
    怕」等語（見九十二年度發查字第二九八三號卷，九十二年十月二十日詢問筆錄
    ），則被害人乙○○自警詢至偵查，均明確指訴被告確口出放火燒店之言詞，渠
    所為指訴復無任何齟齬，參以被告自承確有口出潑硫酸、砸店之言，則被害人乙○○實無單就被告出言放火乙節，設詞誣攀之理。被告空言否認，不足採信。
  (三)被告雖矢口否認放火犯行，惟本案目擊證人Ａ１（真實姓名、年籍詳卷，理由後
    述）於警詢中證稱：「（問：請你描述你所看到的本案發生經過？）在九十二年
    九月十七日凌晨一時左右，應該還沒超過一時十分左右，那時我還沒睡覺，因為
    我假如睡不著覺我都會在住家附近散散步，走累了回家比較好睡。案發那時我剛
    好走到臺南市○○區○○路五段一八四巷二十四弄巷口，那時我見到離我五公尺
    遠的地方，有一個男子駕駛一部『老鼠色』（即灰色）沒有後車廂的小汽車，當
    時那個男子手裡好像是拿保特瓶或者是什麼容器之類的，朝一部汽車一直灑東西
    ，那個男子邊灑時嘴裡還念念有詞的說：『幹妳娘雞歪，怎麼能夠讓你們這麼好
    過‧‧』，後來那個男子灑完東西後，便用一種不知道什麼物體的東西把它點燃
    後，然後將那個已經點燃的物體丟到被潑灑不明液體的那部汽車上，那部汽車隨
    即起火燃燒，後來那個男子不慌不忙的開啟他那部『老鼠色』的自小客車後，從
    駕駛座先丟入他灑不明液體的容器，然後進入車內急駛而去」、「（問：請你描
    述你看到那個男子作案當時的態樣？）他的身高與你差不多〔製作警詢筆錄之員
    警黃啟彰身高一百七十公分〕、中等身材、穿一件好像也是老鼠色的短袖上衣、
    不記得什麼顏色的短褲，灑不明液體時還一邊抽煙，嘴巴也在嚼東西也不知道是
    吃檳榔還是口香糖」、「（問：妳認不認得那個男子所開的車號？他作案當時有
    沒有看到你？）我不認識數字，只認得顏色，沒有的事我不會亂講」、「（問：
    現在警方提示四張分別為不同男子的照片供你指認，請你指出作案的男子是哪一
    個好嗎？）第一張照片〔即編號（一）〕就是昨天放火燒車的那個人」、「（問
    ：現警方再提示一張車號為ＴＯ—五四九七的灰色無後車廂型的小汽車照片供你
    指認，請問你當時所看到那名做案男子所開的車是不是這一部？）對，就是這一
    部沒錯，顏色也一樣，我還認得後面車牌的最後一個數字是『七』」等語（見警
    卷，九十二年九月十七日詢問筆錄）；嗣被告經警約談到案說明，證人Ａ１亦當
    場指認被告確為縱火之人無誤（見警卷，九十二年九月十八日詢問筆錄）；而證
    人Ａ１嗣於偵查中經檢察事務官詢問，就伊如何得見被告放火燒車之過程，所為
    供述復與伊於警詢中所為陳述大致相符（見九十二年度發查字第二九八二號卷第
    三０至三一頁反面）。查證人Ａ１於警詢中，於同類型之男女合照四幀中，明確
    指認當日放火之人為警卷內編號一照片上之男子即被告本人無誤，且於尚未得見
    被告所駕ＴＯ—五四九七號自小客車前，亦詳加指陳放火男子所駕車輛之顏色及
    特徵；經警提示照片後，復立即肯認照片所示之ＴＯ—五四九七號自小客車確為
    伊當日所見前來放火男子所駕之自小客車無誤，並指出車牌尾數為「七」，顯見
    證人確曾親見被告駕駛該自小客車前來縱火無疑，否則斷無就被告相貌、車輛外
    形及車牌號碼尾數為如此詳實證述之可能，是證人Ａ１於警詢及檢察事務官詢問
    時所為前開證述，顯屬可信。
  (四)且證人Ａ１本院審理時到庭接受交互詰問，仍證稱：於當日凌晨一時許，在被燒
    毀車輛斜對面抽煙，當時伊站立於水銀燈下方，水銀燈之亮光可照亮放火地點，
    伊親見有人前來縱火，並於放火後駕駛無尾、灰色、車牌尾數為七之車輛離去；
    雖因時間已久，現對放火之人長相特徵，除記得髮型係留平頭外，對於該人當日
    穿著何種衣物，已無明確記憶，但先前於警詢及偵查中指認之人確為放火之人無
    誤等語（見本院九十三年八月二十七日審判筆錄）。查證人Ａ１於本院審理時，
    雖未明確指陳當日縱火者之長相特徵及所著衣物，而被告就此亦質疑證人Ａ１證
    詞之可信性，然本案發生迄今已近一年，證人Ａ１無法就案發當時被告穿著衣物
    為詳盡之證述，毋寧為事理之常，自不得以此逕認伊於警詢及偵查中檢察事務官
    詢問中所言有何不實。且證人Ａ１與被告素不相識，當日僅因在外散步抽煙而得
    見被告縱火等情，已如前述，而依被告及被害人乙○○兩人於警詢中之供述，其
    二人多次因感情問題發生爭執，一旦談及分手，被告極端敏感，暴躁易怒，動輒
    以燒店、砸店、潑硫酸等恐嚇言詞相向，衡以證人Ａ１與被害人乙○○僅係鄰居
    ，兩人並無親密關聯，倘伊並未親見現場狀況，實無僅因被害人乙○○之請託，
    而甘冒激怒被告之風險為不實指述之理。被告辯稱證人Ａ１與被害人乙○○為鄰
    居關係，受渠指使而出面為不實證詞云云，純屬臆測之詞，不足據為有利於被告
    之認定。
  (五)又被告雖辯稱：案發當時其已就寢，並未外出，且為證人即被告之姐鄭曉萍親見
    云云。惟查被告於九十一年九月十七日凌晨零時二十一分許，以設於自宅之０六
    —0000000號市內電話撥打被害人甲○○家中電話之事實，有上開市內電
    話通聯紀錄及中華電信股份有限公司九十三年一月五日南服三（九三）九三Ｃ０
    六００三號函檢附之發話名細表在卷可稽，復經被害人乙○○於警詢及偵查中陳
    述明確；而被告所使用之ＴＯ—五四九七號自小客車，於當日凌晨一時四十五分
    許，業已停放於臺南縣仁德鄉○○村○○○街八八號自宅之事實，亦經證人蘇進
    南證述無訛，據此固堪認被告於九十一年九月十七日凌晨零時二十一分許、同日
    凌晨一時四十五分許二時點，均位於自宅無疑。然證人鄭曉萍於偵查中證稱：「
    （問：九十二年九月十七日何時返住所？）我十六日晚上七點回到仁德住處即未
    外出。我九點至九點半就睡覺」、「（問：被告何時離家？何人同行？何時返家
    ？）我不知道，我一直睡到半夜才起床，不知他何時返家」、「（問：被告九十
    二年九月十七日有無在家過夜？如何確定？）有，我凌晨一點二十分起床，被告
    就在我房間和小朋友一起睡，我有看鬧鐘」、「（問：被告常半夜不知去向？）
    沒有這回事，只是有時沒有睡固定的床，所以我會看一看」等語，經檢察事務官
    質以被告何以在前次詢問時陳稱係在其房間就寢，與證人鄭曉萍所證情節不同等
    情，被告則答稱：「我上次忘了」（見前引發查卷第五九至六０頁，九十二年十
    一月三日詢問筆錄）。查證人鄭曉萍既證稱被告並未固定在特定房間就寢，顯見
    當日狀況與平日並無不同，而證人鄭曉萍無意中於深夜起床，見被告在渠房間內
    與子女同睡，既無特殊異常情事，竟能於近二個月後，仍明確記憶當時之時間及
    被告所在之位置，實與常情相違。參酌被告本身對當日就寢之地點已不復記憶乙
    節，自難逕認證人鄭曉萍所證屬實，是證人鄭曉萍前開證詞尚不足為有利於被告
    之認定。
  (六)被告另辯稱：其自臺南縣仁德鄉○○村○○○街八八號自宅駕車至被害人乙○○
    所經營之「藍色茶舖」，單程須時四十分鐘，而證人蘇進南於警詢及偵查中，證
    稱曾於同日凌晨一時四十五分許，受被害人甲○○之女吳宜菁之託，前往被告於
    仁德鄉住處查驗被告所有之前開自小客車是否曾經行駛，經證人蘇進南以手測試
    ＴＯ—五四九七號自小客車引擎蓋之溫度，判斷大約於二十至三十分鐘前曾經行
    使，則其實無可能在自當日凌晨零時二十一分至一時十五分僅約四十餘分鐘之時
    間，來回兩地；且本件縱火案發生於凌晨一時十五分許，依證人蘇進南之證詞，
    當時其所使用之自小客車業已停放於其在仁德鄉之住處，足證證人Ａ１所言不實
    云云。惟本案被告之選任辯護人具狀陳報曾親自前往現場調查，並乘坐被告所使
    用之前開自小客車來回被告住處及案發現場，依辯護人親測，單程需時四十分鐘
    ，有辯護人提出之刑事請求調查證據狀附卷可稽，而辯護人於本院準備程序中，
    陳稱前往勘查現場之時間為下午（見本院九十三年三月十九日準備程序筆錄），
    此與案發當時正值凌晨，夜深人靜，人車稀少之交通狀況顯不相同，則被告於案
    發當日駕車自其住處前往案發地點，單程所需時間必少於四十分鐘，應可認定。
    被告於九十一年九月十七日凌晨零時二十一分使用自宅電話撥打被害人甲○○家
    中電話欲與被害人乙○○通話未果，至當日凌晨一時四十五分許證人蘇進南前往
    探查被告車輛，期間經過八十餘分鐘，縱依被告所辯單程所需時間，亦足以駕車
    往返兩地並縱火燒車。且證人蘇進南係以手觸摸引擎蓋之方式，判定被告所使用
    之前開自小客車之行駛時間，此業據證人蘇進南於警詢及偵查中陳述明確，惟車
    輛引擎蓋之溫度如何，每隨車種、車齡、當時之氣溫、天候狀況、車輛停放之環
    境等不同情狀而異，而以手測試車輛引擎蓋之溫度，所得者無非冷、熱之感覺，
    亦無客觀之標準足以度量，證人蘇進南以手測試車輛引擎蓋之溫度，既有上開不
    確定性存在，是渠所稱上開ＴＯ—五四九七號自小客車曾於測試當時二十至三十
    分鐘前行駛云云，無非臆測之詞，難據為有利於被告之認定。另證人即被害人甲○○之子吳志明於警詢及偵查中，雖均證稱曾於本件縱火案發生前二十分鐘許，
    在案發現場附近親見疑似被告所駕駛之鐵灰色福特嘉年華車型自小客車一輛行經
    該處云云，惟證人吳志明僅證稱當時係見一車型、車色類似之車輛，且無法確定
    係被告所駕駛云云（見警卷第二四至二六頁，九十二年九月十七日警詢筆錄；前
    引發查卷第二三頁，九十二年十月二十日詢問筆錄），則其既未能確定當時確係
    被告駕車經過，所陳情節即難認有何證據價值，本無足據為有利或不利於被告之
    認定，被告執之辯稱自證人吳志明所在位置至案發現場不須二十分鐘云云，亦非
    可採。
  (七)綜合上情，被告恐嚇及放火燒燬他人所有自小客車犯行，事證明確，均堪認定。
    另被告雖請求對其本身及證人Ａ１進行測謊，惟測謊並非法定之證據調查方法，
    刑事訴訟法復無得對證人強制測謊之明文，被告聲請對證人Ａ１進行測謊，於法
    無據，不應准許；又被告聲請對其本身進行測謊乙節，查本案已有前開積極證據
    足證被告犯罪，且測謊結果並無絕對之準確性，縱依被告聲請測謊結果，被告就
    其所陳並無不實反應，亦不足以動搖前開積極證據之可信性，其聲請本院送交專
    業機關進行測謊，並無必要。又證人Ａ１就被告放火犯行於警詢及偵審中證述被
    告犯罪情節，雖不符合證人保護法相關第二條、第十一條之規定，惟被告於準備
    程序中，同意就證人Ａ１採取視訊隔離之方式進行交互詰問，是本院於對外公開
    之判決及筆錄內，對證人仍以代號稱之，併予敘明。
二、核被告所為，係犯刑法第三百零五條之恐嚇危害安全罪及刑法第一百七十五條第
    一項之放火燒燬同法前二條以外之他人所有物品罪。被告所犯恐嚇及放火二罪，
    犯意個別，行為互殊，應予分論並罰。爰審酌被告僅因男女交往分手，竟以加害
    被害人身體、財產之言詞恐嚇被害人乙○○，而其於人口稠密之住宅區放火燒燬
    被害人甲○○所有之自小客車，無視火勢延燒危及鄰近居民身家性命安全，有致
    生重大公共危險之可能，惡性重大，且犯後仍否認犯罪毫無悔意等一切情狀，分
    別量處如主文所示之刑，並就恐嚇犯行諭知易科罰金之折算標準，以示懲儆。扣
    案之Ｔ恤上衣二件、短褲二件、木屐一雙、精油空瓶二個、打火機三個，雖係被
    告所有，但無證據證明為被告供犯罪所用之物；另扣案之精油一瓶，經本院送請
    內政部消防署鑑定結果，主要成分為異丙醇，應為市售之薰香精油，且上開精油
    經該署以同於臺南市消防局所使用之氣象層析儀分析結果，送驗精油之圖譜與臺
    南市消防局鑑定之火場留存之「易燃性」液體殘跡不同，故兩者主要成分不同，
    無法逕認為本件縱火案之促燃劑，有該署九十三年三月二十三日消署調字第０九
    三０００四０三六號函在卷可憑，是扣案之精油亦無證據足認為被告犯罪所用之
    物，爰均不為沒收之諭知，併此敘明。
據上論斷，應依刑事訴訟法第二百九十九條第一項前段，刑法第三百零五條、第一百
七十五條第一項、第四十一條第一項前段，罰金罰鍰提高標準條例第一條前段、第二
條，判決如主文。
本案經檢察官丙○○到庭執行職務。
中      華      民      國      九十三      年      九      月    十    日
                                  臺灣臺南地方法院刑事第六庭
                                      審判長法  官  黃光進
                                            法  官  黃翰義
                                            法  官  周紹武
右正本證明與原本無異。
如不服本判決，應於判決送達後十日內，向本院提出上訴狀。
                                            書記官  許美惠
中      華      民      國      九十三      年      九      月    十    日
附錄本案論罪科刑法條全文
中華民國刑法第三百零五條
以加害生命、身體、自由、名譽、財產之事，恐嚇他人致生危害於安全者，處二年以
下有期徒刑、拘役或三百元以下罰金。
中華民國刑法第一百七十五條
放火燒燬前二條以外之他人所有物，致生公共危險者，處一年以上七年以下有期徒刑
。
